最高法院刑事判決　　　　　　九十六年度台上字第二五五三號
上　訴　人
即 自訴 人　甲○○
　　　　　　乙○○
　　　　　　丙○○
共 同自 訴
代　理　人　陳嘉銘律師
被　　　告　丁○○
　　　　　　戊○○即戴文恭）.
上列上訴人等因自訴被告丁○○等違反槍砲彈藥刀械管制條例案
件，不服台灣高等法院高雄分院中華民國九十六年三月九日第二
審判決（九十六年度上訴字第二七三號，自訴案號：台灣高雄地
方法院九十五年度自字第四六號），提起上訴，本院判決如下：
    主  文
上訴駁回。
    理  由
按刑事訴訟法第三百七十七條規定：上訴於第三審法院，非以判
決違背法令為理由，不得為之。是提起第三審上訴，應以原判決
違背法令為理由，係屬法定要件。且必須依據卷內資料為具體之
指摘，並足據以辨認原判決已具備違背法令之形式，始屬相當。
如果上訴理由並未指摘原判決有何違法，自應認其上訴為違背法
律上之程式，予以駁回。本件原判決就上訴人即自訴人（下稱上
訴人）甲○○、乙○○、丙○○，自訴被告丁○○及戊○○牽連
涉犯違反槍砲彈藥刀械管制條例第七條第四項未經許可持有手槍
罪、同條例第十二條第四項未經許可持有子彈罪及刑法第一百六
十九條誣告罪嫌，認依上訴人等指訴之事實，被告等被訴較重之
槍砲彈藥刀械管制條例第七條第四項之罪，直接侵害者係國家及
社會法益，上訴人等並非犯罪之直接被害人，依法不得提起自訴
；乃維持第一審諭知被告等均自訴不受理之判決，駁回上訴人等
在第二審之上訴。經核於法尚無不合。按刑事訴訟法第三百十九
條第一項規定犯罪之被害人得提起自訴，此所謂之被害人係指直
接被害人而言（本院三十二年非字第六八號判例參照）。又「犯
罪事實之一部提起自訴者，他部雖不得自訴亦以得提起自訴論。
但不得提起自訴部分係較重之罪，或其第一審屬於高等法院管轄
，或第三百二十一條之情形者，不在此限。」同法第三百十九條
第三項定有明文。自訴人等自訴被告等依修正前牽連犯關係涉嫌
較重之槍砲彈藥刀械管制條例第七條第四項之罪，直接侵害者係
國家及社會法益，上訴人等既非直接被害人，按諸前揭規定，自
不得提起自訴。上訴人等之上訴意旨置原判決理由內詳予說明之
事項於不顧，仍執槍砲彈藥刀械管制條例所規範之犯罪被害法益
，應非僅限於國家及社會法益云云，任指原判決有適用法則不當
、或不適用法則等違法，顯不足據以辨識原判決已具備違背法令
之形式要件。且上訴人等之上訴意旨並未依據卷內訴訟資料具體
指摘原判決究係不適用何種法則或如何適用不當，亦非合法。本
件上訴人等之上訴，均屬違背法律上程式，皆應駁回。
據上論結，應依刑事訴訟法第三百九十五條前段，判決如主文。
中　　華　　民　　國　九十六　年　　五　　月　　十　　日
                      最高法院刑事第十二庭
                          審判長法官  池　啟　明
                                法官  王　居　財
                                法官  郭　毓　洲
                                法官  韓　金　秀
                                法官  黃　梅　月
      本件正本證明與原本無異
                                      書  記  官
中　　華　　民　　國　九十六　年　　五　　月   十五   日
                                                H
